【裁判字號】    99,聲,2927
【裁判日期】    991011
【裁判案由】    聲明異議
【裁判全文】
臺灣高等法院刑事裁定                  99年度聲字第2927號
聲明異議人
即  受刑人  甲○○
上列聲明異議人因偽造文書等案件，對於臺灣板橋地方法院檢察
署檢察官99年9月28日之執行命令（99年度執字第10152號），聲
明異議，本院裁定如下：
    主  文
異議駁回。
    理  由
一、本件聲明異議意旨略以：聲明異議人即受刑人因偽造文書等
    案件，經臺灣高等法院97年度上訴字第3263號判決並定執行
    刑為有期徒刑10月，最高法院以99年度台上字第4348號駁回
    受刑人之上訴而確定在案。嗣因符合刑法第41條要件經臺灣
    高等法院以99年度聲字第2236號裁定諭知易科罰金之折算標
    準。該案並移送臺灣板橋地方法院檢察署99年度執字第1015
    2號執行。惟受刑人99年9月28日上午到案執行，檢察官不准
    易科罰金，而予送監執行。爰依刑事訴訟法第484 條規定聲
    明異議。依臺灣板橋地方法院檢察署檢察官99年度執字第10
    152 號命令記載：「審酌被害者眾多，受刑人所為危及社會
    金融秩序序甚重，如不發監執行，難收矯正之效及難以維持
    法秩序，依刑法第41條第1 項但書規定，不准易科罰金。」
    ，惟查：(一)本案受刑人固為謀取小利與同案被告林雍棠利用
    不特定顧客添加汽油時，以客戶交付予刷卡消費短暫持有信
    用卡之機會，將不特定顧客之信用卡背面3 碼授權碼記住，
    俟顧客離去後再取出簽帳單存根聯以紙筆抄錄信用卡卡號16
    碼及該信用卡之有效日期，以此方式蒐集該加油站以刷卡方
    式消費顧客之信用卡相關資料，再將上開信用卡資料以每筆
    500 元之代價，以網路通訊之傳送方式交付予真實姓名不詳
    之「小顏」、「阿冰」，再由「小顏」、「阿冰」等人持以
    上網購物得利。因受刑人於偵查及第一審程序中就其犯行均
    坦承不諱，且於第一審準備程序即表示願認罪協商，受刑人
    徵得檢察官及第一審法官同意以存證信函郵寄匯票方式賠償
    所有被害人，故被告犯罪所得雖僅區區數千元，惟仍積極籌
    措賠償本件所有被害人之損失並獲得被害人原諒，惟雖蒙第
    一審法院審酌被告犯罪所得極小、犯罪行為態樣、犯後態度
    良好、被告已賠償被害人損失等情，判決應執行有期徒刑 6
    月，仍遭檢察官以量刑過輕提起上訴，再經臺灣高等法院判
    決以「本件被害人之人數頗多，惟各筆被盜刷信用卡之金額
    非鉅，且被告業已將被害人遭盜刷金額全以郵寄匯票之方式
    賠償，有存證信函及匯票影本等件在巷足憑，並獲致部分被
    害人之諒解，犯後態度尚稱良好一切情形」，改判應執行有
    期徒刑10月。(二)現代刑法執行刑罰之目的，並非以犯罪報應
    為主，而是以改善主義及教育刑主義，為自由刑執行的本旨
    ，重在感化的功能，且為避免不當執行短期自由刑，難以收
    感化的效果，卻反而使受刑人產生社會疏離作用，受刑人或
    因自暴自棄，或因沾染惡習而有增加其危險性格之虞，此即
    為第41條所由設之本旨。本件受刑人所為收集不特定被害人
    之信用卡資料轉賣第三人之行為，固有違法，惟念受刑人因
    工作無著為求謀生，方始以此行為賺取區區數千元之利益，
    其並無參與行使偽造文書、詐欺之罪行，且雖被害者有多人
    惟受害金額僅屬小額，受刑人並且亦已全數賠償，且信用卡
    持卡人在原審均表願意原諒受刑人或親自到庭陳明願給受刑
    人自新的機會，雖經原確定判決判處10月有期徒刑，並蒙高
    院諭知易科罰金之標準，被告已展開自新，重回社會並已找
    到工作。(三)本件受刑人取得之不法利益僅區區數千元，案發
    之後，受刑人已因本案受羈押4 月餘，而其賠償全體受害人
    共計14餘萬及併罰罰金5000元共計305000元，受刑人為籌措
    該賠償金及罰金已傾其所有，其所受刑罰遠遠超過其不法利
    益百倍，受刑人已知悔悟，惟執行檢察官仍以適用刑法第41
    條第1 項但書「難收矯正之效」、「難以維持法秩序」命令
    受刑人入監執行，何以受刑人入監執行即能收矯正之效及維
    持法秩序？受刑人一旦入監與社會隔離，則其自新之路將受
    阻，而執行短期自由刑，本即難收感化的效果，反使受刑人
    產生社會疏離作用，受刑人因沾染惡習而有增加其危險性格
    之虞，故本案實無刑法第41條第1 項但書之適用，執行命令
    有恣意不當之處。綜上，板橋地方法院檢察署檢察官99年度
    執字第10152 號不准受刑人易科罰金之命令應予撤銷。爰依
    刑事訴訟法第484條規定聲明異議云云。
二、按受刑人或其法定代理人或配偶以檢察官執行之指揮為不當
    者，得向諭知該裁判之法院聲明異議，刑事訴訟法第484 條
    定有明文。又刑法第41條有關宣告有期徒刑、拘役應否准許
    易科罰金執行之換刑處分，依刑事訴訟法第457 條規定應由
    檢察官指揮之，此乃檢察官指揮執行時得自由裁量之事項，
    非謂一經法院判決宣告易科罰金之標準，檢察官即應為易科
    罰金之處分；倘檢察官之執行指揮，已就刑法第41條第1 項
    但書所指情形妥為考量，則難認其裁量權之行使有何違法或
    不當可言（最高法院77年台非字第158號裁判意旨參照）。
三、經查：本件受刑人因偽造文書等案件，業經本院以97年度上
    訴字第3263號判處應執行有期徒刑10月確定，並經本院99年
    度聲字第2236號裁定諭知如易科罰金以新臺幣1000元折算 1
    日之折算標準在案。嗣臺灣板橋地方法院檢察署檢察官審酌
    本件被害者眾多，受刑人所為危及金融交易秩序甚鉅，如不
    發監執行所宣告之刑，難以收矯正之效及難以維持法秩序，
    因而依刑法第41條第1 項但書規定，以命令不准受刑人易科
    罰金，有本院97年度上訴字第3263號刑事判決、99年度聲字
    第2236號刑事裁定、臺灣板橋地方法院檢察署檢察官99年 9
    月28日99年度執字第10152 號執行命令在卷可按。查本件受
    刑人利用一般民眾加油刷卡之機會，盜取他人之信用卡資料
    ，遂行詐欺取財之行為，破壞人與人之間之互信，嚴重毀損
    加油站之商譽，影響金融秩序甚鉅，且其盜取之信用卡資料
    逾數百筆，以之犯行使偽造私文書等罪亦多達34宗，受刑人
    犯罪後雖坦承犯行，惟本件被害人之人數頗多，各筆被盜刷
    信用卡之金額非鉅，嚴重影響個人財產安全及社會和平之秩
    序，易科罰金是否能收矯正之效，已非無疑。且受刑人所犯
    上開數罪，具有高度同質性，危及金融交易秩序甚鉅，不因
    受刑人已與被害人達成和解，即可認已達矯正之效。從而審
    酌受刑人是否准予易科罰金，乃屬檢察官指揮執行時之職權
    裁量行使，本案執行檢察官既已就個案具體情形，考量本件
    被害者眾多，受刑人所為危及金融交易秩序甚鉅，認如不發
    監執行所宣告之刑，難以收矯正之效及難以維持法秩序，已
    就受刑人之主、客觀條件，並就否准易科罰金之理由予以說
    明，未見有逾越法律授權、專斷等濫用權力之情事，堪認檢
    察官駁回被告易科罰金之聲請，並無違法或不當。聲明異議
    人仍執前詞，認檢察官執行指揮不當，為無理由，應予駁回
    。
據上論斷，應依刑事訴訟法第486條，裁定如主文。
中    華    民    國    99    年    10    月    11    日
                  刑事第三庭  審判長法  官  陳博志
                                    法  官  劉興浪
                                    法  官  許文章
以上正本證明與原本無異。
如不服本裁定，應於收受送達後5日內向本院提出抗告狀。
                                    書記官  蔡慧娟
中    華    民    國    99    年    10    月    11    日

司法院資訊處製作；財團法人民間司法改革基金會備份。
